【裁判字號】    99,家抗,42
【裁判日期】    990331
【裁判案由】    假處分
【裁判全文】
臺灣高等法院民事裁定                  99年度家抗字第42號
抗  告  人  乙○○
相  對  人  甲○○
上列當事人間假處分事件，抗告人對於中華民國99年3月1日臺灣
板橋地方法院99年度家全字第9號裁定，提起抗告，本院裁定如
下：
    主  文
原裁定廢棄。
抗告人以新台幣壹佰壹拾參萬元或提供財團法人法律扶助基金會
出具金額新台幣壹佰壹拾參萬元之保證書供擔保後，禁止相對人
將坐落臺北縣三重市○○○段竹圍子小段117之10地號，面積31
平方公尺，應有部分9分之1，及同上段117之11地號，面積1352
平方公尺，應有部分9分之1之不動產為讓與、設定抵押及其他一
切處分行為。
聲請及抗告訴訟費用由相對人負擔。
    理  由
一、按債權人就金錢請求以外之請求，欲保全強制執行者，得聲
    請假處分。又假處分，非因請求標的之現狀變更，有日後不
    能強制執行或甚難執行之虞者，不得為之。民事訴訟法第53
    2條定有明文。所謂請求標的之現狀變更，係指為請求標的
    之物，其從前存在之狀態，已有變更或將有變更而言，債務
    人就其物為法律上之處分，亦屬使其物之現狀有變更，不僅
    物之損毀或失其所在等情事始足稱為現狀變更。又法律扶助
    基金會分會認為法律扶助事件顯有勝訴之望，並有聲請實施
    保全程序之必要者，受扶助人應向法院繳納之假扣押、假處
    分擔保金，其全部或一部，得由分會出具之保證書代之。法
    律扶助法第65條亦著有規定。
二、本件抗告人聲請意旨略以：伊為越南籍之人，與台灣人士杜
    俊杰於民國95年7月28日結婚，婚後未育有任何子女，杜俊
    杰於98年11月12日因病死亡，伊嗣向國稅局函調杜俊杰之財
    產歸屬資料清單、全國贈與資料清單，始發現於杜俊杰逝世
    之前1日即98年11月II日杜俊杰仍昏迷未清醒之際，相對人
    甲○○（杜俊杰之胞姊）竟以贈與之原因移轉取得杜俊杰生
    前所有之坐落台北縣三重市○○○段竹圍仔小段117之10地
    號，面積31平方公尺持分9分之1，及同段117之11地號，面
    積1352（聲請狀誤載1325）平方公尺持分9分之1之不動產。
    而杜俊杰自98年11月8日因中風昏迷，至98年11月12日死亡
    ，期間未曾清醒，住院治療期間已無意識能力，遑論同意贈
    與辦理移轉事宜；且杜俊杰生前從未表示同意贈與上開2筆
    土地予相對人。上開移轉登記應屬虛偽不實，伊之「繼承之
    權利」顯受有侵害之情。為免日後相對人等有故意隱匿其財
    產或脫產之情形致不能執行之虞，爰依法聲請假處分，相對
    人不得就上開不動產為讓與、設定抵押及其他一切處分行為
    ，並願提出法律扶助基金會之保證書供擔保以代釋明等語。
    業據提出戶籍登記謄本、財產歸屬資料清單、各類所得資料
    清單、土地登記謄本、死亡證明書、驗傷證明，存證信函等
    件為釋明。就其假處分之請求，可認有相當之釋明，就假處
    分之原因，其釋明雖有不足，債權人陳明願供擔保補釋明之
    不足委無不合，尚無不合。原法院不予准許，尚有未合。按
    法院為附條件之假處分裁定，命債權人供擔保後得為假處分
    ，此項擔保係備賠償債務人所應受之損害，故法院定此項擔
    保額應斟酌債務人所應受之損害為衡量之標準，其數額應依
    標的物受假處分後，債務人不能利用或處分該標的物所受之
    損害額，或因供擔保所受之損害額定之，非以標的物之價值
    為依據，最高法院分別著有48年度台抗字第142號、63年度
    台抗字第142號判例可資參照。查相對人就系爭房地不得為
    讓與、設定抵押或其他處分行為，其所受損害額應以暫時無
    法就系爭房地為買賣等處分之損害為準。參酌抗告人所提土
    地與建物登記謄本所載：系爭117之10地號土地之公告現值
    計為165,678元（48,100元×31平方公尺×1/9＝165,678元
    ，元下4捨5入），117之11地號土地之公告現值5,032,444元
    （33,500元×1,352×1/9＝5,032,444元，合計5,198,122元
    。相對人因本件假處分可能遭受之損害，應為出售系爭土地
    所得價款在假處分期間之利息損失，而依法定年利率5％計
    算5,198,122元於本案訴訟所需審理期間4年4月（即各級法
     院辦案期限實施要點規定之第1、2、3審審判案件期限1年4
    月、2年、1年之和）之利息為1,125,393元（5,198,122元×
    5％×4.33＝1,125,393元），則抗告人提供擔保金113萬元
    ，應足供擔保相對人因本件假處分可能遭受之損害。
三、綜上，抗告人依民事訴訟法第532條規定，聲請禁止相對人
    就系爭土地為讓與、設定抵押及其他處分行為，為有理由，
    應予准許。原法院予以駁回，尚有未洽。抗告意旨，指摘原
    裁定不當，求予廢棄，為有理由，爰由本院廢棄原裁定，並
    裁定如主文第2項所示。
四、據上論結，本件抗告為有理由，爰裁定如主文。
中    華    民    國    99    年    3    月  31    日
                  民事第十庭
                        審判長法  官  黃豐澤
                              法  官  林麗玲
                              法  官  吳謀焰
正本係照原本作成。
本裁定除以適用法規顯有錯誤為理由外，不得再抗告。如提起再
抗告，應於收受後10日內委任律師為代理人向本院提出再抗告狀
。並繳納再抗告費新台幣１千元。
中    華    民    國    99    年    3     月    31    日
                              書記官  鄭淑昀

司法院資訊處製作；財團法人民間司法改革基金會備份。
